臺灣新北地方法院刑事判決　　　　　 110年度審易字第1276號
公　訴　人　臺灣新北地方檢察署檢察官
被　　　告　簡欣如


上列被告因侵占案件，經檢察官提起公訴（110年度偵字第10219
號），本院判決如下：
    主  文
簡欣如犯侵占遺失物罪，處罰金新臺幣伍仟元，如易服勞役，以
新臺幣壹仟元折算壹日。未扣案犯罪所得新臺幣壹仟伍佰元沒收
，於全部或一部不能沒收或不宜執行沒收時，追徵其價額。
    事  實
一、簡欣如於民國109年12月7日14時15分許，在新北市○○區○
    ○路00號統一超商內，於櫃檯前排隊等待結帳時，見前方在
    櫃台結帳之陳嘉慧，將其所有之錢袋（內有新臺幣【下同】
    1,500元）放置在超商櫃檯置物平台上，而於結帳後忘記取
    走，竟意圖為自己不法之所有，基於侵占遺失物之犯意，於
    上前至櫃檯結帳時，先以隨身攜帶之包包放在上開置物平台
    上壓住該錢袋，再於結帳後，將左手伸到隨身包包下方之方
    式，順勢將該錢袋取走而將之侵占入己。嗣陳嘉慧察覺錢袋
    遺失，請上開超商店員調閱監視器並報警處理，始循線查獲
    上情。
二、案經陳嘉慧訴由新北市政府警察局新莊分局報告臺灣新北地
    方檢察署檢察官偵查起訴。
    理  由
壹、證據能力部分：
一、按被告以外之人於審判外之陳述，雖不符同法第159條之1至
    第159條之4之規定，但經當事人於審判程序同意作為證據，
    法院審酌該言詞陳述或書面陳述作成時之情況，認為適當者
    ，亦得為證據；當事人、代理人或辯護人於法院調查證據時
    ，知有第159條第1項不得為證據之情形，而未於言詞辯論終
    結前聲明異議者，視為有前項之同意。刑事訴訟法第159條
    之5有明文規定。本案所引用之被告以外之人於審判外之陳
    述，雖為傳聞證據，惟檢察官、被告於本院準備及審理程序
    中並未爭執該等陳述之證據能力，且迄至言詞辯論終結前亦
    未再聲明異議，本院審酌上開證據資料製作時之情況，尚查
    無違法不當及證明力明顯過低之瑕疵，亦認為以之作為證據
    應屬適當，依刑事訴訟法第159條之5規定，認前揭證據資料
    有證據能力。
二、本案所引用之文書證據資料，並無證據證明係公務員違背法
    定程序所取得，亦無顯有不可信之情況與不得作為證據之情
    形，且均經本院於審理期日提示予檢察官、被告辨識而為合
    法調查，自均有證據能力。
貳、認定事實之理由及證據：
一、訊據被告固坦承於上開時、地結帳時，有將隨身攜帶的包包
    放在櫃檯前之置物平台上，但矢口否認有何侵占遺失物之犯
    行，辯稱：我並沒有看到置物平台上有東西，我沒有拿走別
    人的東西。當時我的手在包包下面，是因為包包裡面有放東
    西很重。也可能是錢袋上有黏東西而黏在我包包上云云。
二、經查：
(一)上開事實，業據證人即告訴人於警詢時指述明確（見偵字卷
    第11、12頁），並有上開便利商店內之監視錄影畫面截圖9
    張、路口監視器畫面截圖及現場照片個1張（見偵字卷第13
    至23頁）、臺灣新北地方檢察署檢察事務官勘驗筆錄（見偵
    字卷第43至49頁）在卷可佐，被告此部分，已堪認定。
(二)被告雖以前開情詞置辯，然查：被告於前進至櫃檯準備結帳
    時，將其隨身攜帶之包包放置在櫃檯前之置物平台上，而壓
    住告訴人遺留在該置物平台上之錢袋後，被告在櫃檯前等候
    結帳時，即已開始將其左手往包包下方伸去，甚至在結帳過
    程中要將物品放入包包或收取店員交給之發票時，都只使用
    右手，左手持續放置在包包下方，且於被告完成結帳提起包
    包離開櫃檯時，原本遺留在置物平台上的錢袋亦隨同消失等
    情，有臺灣新北地方檢察署檢察事務官勘驗筆錄暨店內監視
    錄影畫面截圖9張在卷可參（見偵字卷第44至48頁），並經
    本院當庭撥放監視錄影畫面勘驗屬實，亦有本院勘驗筆錄在
    卷可佐。顯足認被告確有拿取告訴人遺留在現場的錢袋之行
    為。且由上開勘驗結果可知，被告將左手伸到包包下方時，
    該包包一直是放置在櫃檯前的置物平台上，縱有需要移動位
    置，衡情亦以雙手拖提包包上方提帶即可，要無將左手伸到
    包包下方之理，是被告辯稱是因為包包內有中東西很重，才
    會將手放在包包下方云云，並不可採。又告訴人遺留之錢袋
    既是供放置金錢所用，衡情亦無可能外觀上有沾黏他物以致
    於足以黏在被告包包上，是被告辯稱可能是錢袋上有黏東西
    而黏在我包包上云云，純屬臆測之詞，亦不足採。
三、綜上所述，本案事證明確，被告侵占遺失物之犯行應可認定
    ，應予依法論科。
參、論罪科刑：
一、核被告所為，係犯刑法第337條之侵占遺失物罪。
二、爰審酌被告發現他人遺失之財物，竟因一時貪念，侵占入己
    ，欠缺對他人財產之尊重，犯罪動機、目的、手段均無可取
    。兼衡被告前有犯罪紀錄之素行（見卷附臺灣高等法院被告
    前案紀錄表）、於本院審理中自陳國中畢業之智識程度與家
    庭經濟狀況、所侵占之財物價值及犯後自始否認犯行、未見
    悔意之犯後態度等一切情狀，量處如主文所示之刑，並諭知
    易服勞役之折算標準。
肆、沒收：
    按犯罪所得，屬於犯罪行為人者，沒收之；前2項之沒收，
    於全部或一部不能沒收或不宜執行沒收時，追徵其價額，刑
    法第38條之1第1項前段、第3項定有明文。又犯罪所得之沒
    收或追徵，有過苛之虞、欠缺刑法上之重要性、犯罪所得價
    值低微，或為維持受宣告人生活條件之必要者，得不宣告或
    酌減之，刑法第38條之2第2項亦有明文規定。查：被告侵占
    告訴人遺失錢袋內之1,500元，為被告之犯罪所得，未據扣
    案，亦未實際合法發還告訴人，爰依刑法第38條之1第1項前
    段、第3項之規定宣告沒收，於全部或一部不能沒收或不宜
    執行沒收時，追徵其價額。至被告所侵占放置上開現金之錢
    袋，告訴人於警詢時陳稱係一網狀的袋子，有其公司之標誌
    及統一編號等語（見偵字卷第12頁），本院考量上開物品本
    身財產上價值非高，欠缺刑法上之重要性，爰依刑法第38條
    之2第2項之規定，不予宣告沒收。
據上論斷，應依刑事訴訟法第299條第1項前段，刑法第337條、
第42條第3項前段、第38條之1第1項前段、第3項，刑法施行法第
1條之1第1項，判決如主文。
本案經檢察官劉仕國提起公訴，檢察官高智美到庭執行職務。
中    華    民    國   110    年    10    月    20    日
                  刑事第二十五庭    法  官  白光華
以上正本證明與原本無異。
如不服本判決應於收受送達後20日內向本院提出上訴書狀，並應
敘述具體理由。其未敘述上訴理由者，應於上訴期間屆滿後20日
內向本院補提理由書( 均須按他造當事人之人數附繕本) 「切勿
逕送上級法院」。
                                    書記官  楊貽婷
中    華    民    國   110    年    10    月    20    日
附錄本判決論罪法條：
中華民國刑法第337條
意圖為自己或第三人不法之所有，而侵占遺失物、漂流物或其他
離本人所持有之物者，處一萬五千元以下罰金。